臺灣高雄地方法院民事判決　　　　　　　99年度訴字第1826號
原　　　告　李嘉和
被　　　告　林雅玲
當事人間請求清償債務事件，本院民國100年4月14日言詞辯論終
結，判決如下：
  主  文
被告應給付原告新台幣柒拾伍萬元，及自民國九十九年九月四日
起至清償日止，按週年利率百分之五計算之利息。
原告其餘之訴駁回。
訴訟費用由被告負擔四分之三；餘由原告負擔。
本判決第一項於原告以新台幣貳拾伍萬元供擔保後得假執行。
原告其餘假執行之聲請駁回。
  事實及理由
一、被告未於言詞辯論期日到場，核無民事訴訟法第386 條所列
    各款情形，爰依到場原告之聲請，由其一造辯論而為判決。
二、原告主張：被告以要動心臟手術及小孩生活費等問題為由，
    於民國98年2 月8 日、98年2 月18日、98年3 月7 日、98年
    3 月9 日，先後4 次向原告分別借得新臺幣（下同）70,000
     元 、520,000 元、160,000 元、250,000 元，合計1,000,
    000 元，未約定借款利息，惟約定被告應於勒戒執行完畢後
    還款，詎被告已於99年4 月27日勒戒完畢，至今均未清償。
    爰依消費借貸之法律關係，提起本訴，並聲明：(一)被告應給
    付原告1,000,000 元，及自99年9 月4 日起至清償日止，按
    週年利率5%計算之利息；(二)願供擔保，請准宣告假執行。
三、被告未於言詞辯論期日到場，亦未提出書狀作何聲明或陳述
    。
四、得心證之理由
  (一)按稱消費借貸者，謂當事人一方移轉金錢或其他代替物之所
    有權於他方，而約定他方以種類、品質、數量相同之物返還
    之契約；借用人應於約定期限內，返還與借用物種類、品質
    、數量相同之物；遲延之債務，以支付金錢為標的者，債權
    人得請求依法定利率計算之遲延利息。但約定利率較高者，
    仍從其約定利率；當事人得約定債務人於債務不履行時，應
    支付違約金，民法第474 條第1 項、第478 條前段、第233
    條第1 項及第250 條第1 項分別定有明文。次按稱保證者，
    謂當事人約定，一方於他方之債務人不履行債務時，由其代
    負履行責任之契約；保證債務，除契約另有訂定外，包含主
    債務之利息、違約金、損害賠償及其他從屬於主債務之負擔
    ，並於債權人未就主債務人之財產強制執行而無效果前，對
    於債權人得拒絕清償，亦為同法第739 條、第740 條、第74
    5 條所明定。
  (二)原告主張98年2 月8 日伊自其所有之高雄市大寮中興郵局第
    00000000000000帳號( 下稱中興郵局帳戶) 提領6 萬元，加
    已有現金10,000元，共70,000元，交付該筆借款予被告，98
    年2 月18日為520,000 元、98年3 月7 日為160,000 元、98
    年3 月9 日為250,000 元之借款，係以98年2 月8 日提領國
    軍同袍儲蓄會( 下稱國軍儲蓄會) 之定期存款金額支付，總
    共交付被告1,000,000 元之借款等語。經查：
  1.原告所主張之上開事實，據其提出中興郵局帳戶客戶歷史交
    易清單、國軍儲蓄會98年2 月18日提款單為證。惟前開物證
    僅得以證明被告於98年2 月8 日有自中興郵局帳號領款60,0
    00元，並於同年月18日向國軍儲蓄會提領2,152,415 元，尚
    不足以據此認定兩造間有消費借貸關係存在，或原告已交付
    借款金額共1,000,000 予被告。兩造間消費借貸事實之有無
    仍需參以其他事證認定之。
  2.被告雖未於本件言詞辯論期日到場亦未為任何答辨或陳述，
    惟被告於原告告訴其詐欺之高雄地方法院檢察署99年度偵字
    第12613 號案件( 下稱99年度12613 號卷) 偵查中時曾自陳
    ：「向告訴人之借款之金額不到1,000,000 元，約700,000
    元、800,00 0元，98年2 月8 日交付70,000元此事已忘了時
    間，同年月18日確實有收到告訴人交付之520,000 元，同年
    3 月7 日交付的沒有160,000 元那麼多，但已忘記金額，同
    年月9 日沒有交付250,000 元。因現要去勒戒，無法清償債
    務」等語(99 年度偵字第12613 號卷第12-13 頁) 。是以被
    告已自陳於某時及98年2 月18日分別向原告收受借款70,000
    元、520,000 元，原告主張被告向伊借款70,000元及520,00
    0 元之事實應堪認定。另被告抗辯98年3 月7 日自原告處收
    受之借款金額未達160,000 元，惟參酌上開國軍儲蓄會98年
    2 月18日提款單之金額為2,152,415 元，至98年3 月7 日尚
    不足1 個月，原告應有交付被告160,000 元現金借款之經濟
    能力，況且被告未否認該日有收受借款之事實，僅稱向原告
    借款金額約約700,000 元、800,000 元，而此筆借款加計被
    告自陳已收受之上開70 ,000 元、520,000 元之借款後為75
    0, 000元，恰與被告自陳向原告借款之金額範圍相符，可徵
    被告抗辯98年3 月7 之借款未達160,000 元，為推託之詞，
    不足採信，98年3 月7 日原告交付予被告之借款應為160,
    000 元為是。是以，兩造於98年2 月8 日、98年2 月18 日
    、98年3 月7 日分別已就70,000元、520,000 元、160,000
    元成立消費借貸契約。至於原告主張98年3 月9 日250,000
    元之借款債權為被告所否認，原告所提出之國軍儲蓄會提款
    單，僅足證原告有於98年2 月18日提領2,152,415 元之事實
    ，尚不足以證明原告於98年3 月9 日有交付250,000 元之借
    款予被告之事實，原告此部分之主張，尚難昭認。
  3.兩造間於98年2 月8 日、98年2 月18日、98年3 月7 日分別
    就70,000元、520,000 元、160,000 元，共750,000 元成立
    消費借貸契約，至於98年3 月9 日250,000 元之借款，原告
    之舉證未足證明有交付被告該筆借款之事實，並為被告所否
    認，原告此部分之主張，洵屬無憑。
五、從而，原告依據消費借貸之法律關係，請求被告給付750,00
    0 元，及自99年9 月4 日起至清償日止按週年利率5%計算之
    利息，為有理由，應予准許，逾此範圍之請求，為無理由，
    應予駁回。
六、原告陳明願供擔保請准宣告假執行，經核無不符，爰就本判
    決第一項原告勝訴部分酌定相當之擔保金額予以宣告。至原
    告敗訴部分，其假執行之聲請即失所依附，應予駁回。
七、據上論結，本件原告之訴為一部有理由，一部無理由，依民
    事訴訟法第385 條第1 項前段、第79條、第390 條第2 項，
    判決如主文。
中    華    民    國    100   年     4    月    28    日
                  民事第三庭審判長法  官  朱玲瑤
                                  法  官  李嘉益
                                  法  官  楊詠惠
以上正本係照原本作成。
如對本判決上訴，須於判決送達後20日內向本院提出上訴狀。如
委任律師提起上訴者，應一併繳納上訴審裁判費。
中    華    民    國    100   年     4    月    28    日
                                  書記官  吳良美